【裁判字號】    99,抗,147
【裁判日期】    990210
【裁判案由】    延長羈押
【裁判全文】
臺灣高等法院臺中分院刑事裁定           99年度抗字第147號
抗  告  人
即  被  告  甲○○
上列抗告人因聲請延長羈押案件，不服臺灣臺中地方法院中華民
國99年1月21日第一審裁定（98年度訴字第2264號），提起抗告
，本院裁定如下：
    主  文
抗告駁回。
    理  由
一、原裁定意旨略以：本件被告甲○○因違反貪污治罪條例案件
    ，經本院訊問後，認有刑事訴訟法第101條第1項第3款之情
    形，非予羈押顯難進行審判、執行，於98年6月29日執行羈
    押，並於98年9月29日、11月29日延長羈押在案。茲本院審
    理後，認被告甲○○所涉犯係屬法定最輕本刑5年以上有期
    徒刑之重罪，自可預期被告有為規避刑罰執行之可能性；又
    所謂有逃亡之虞，乃指被告「尚無逃亡之事實」，惟依照具
    體個案之情況事實，而可合理認定被告有意逃避刑事追訴、
    審判、執行而言。本院審酌本案具體情況之犯罪事實，即關
    於被告甲○○對於職務上之行為收受賄賂之最輕本刑為5年
    以上有期徒刑之犯行，業經證人莊美娥、盧惠珍、吳元銘、
    吳梅玉等人證述在卷，其犯罪嫌疑重大，足認被告甲○○合
    於刑事訴訟法第101條第1項第3款之羈押要件，而有羈押之
    必要，是其原羈押原因既仍然存在，仍有繼續羈押之必要，
    爰依法延長羈押2月等語。
二、抗告意旨略以：羈押為維持刑事司法權有效行使之最後必要
    手段，被告所犯屬刑事訴訟法第101條第1項第3款之重罪時
    ，仍以「有相當理由」足認被告有逃亡之虞，不能以具保、
    責付、限制住居等手段確保追訴、審判、執行時，方能為之
    。抗告人犯貪污案件，在98年3月即遭檢舉，若有意逃避審
    判，豈會仍於98年5月7日接受約談，故抗告人不僅「無逃亡
    之事實」，且卷內相關資料亦不足顯示抗告人有「逃亡之虞
    」。原審法院復未說明憑何「具體個案之情況事實」足認抗
    告人有意逃避，即自行推測認定，實有未合。本案業經原審
    調查證據、辯論完畢，抗告人確無繼續羈押之必要，且抗告
    人家庭經濟每況愈下，需抗告人返家處理，爰依法提起抗告
    請求撤銷原裁定，准予抗告人交保等語。
三、按被告經法官訊問後，認為犯罪嫌疑重大，而所犯為死刑、
    無期徒刑或最輕本刑5年以上有期徒刑之罪者，非予羈押顯
    難進行追訴審判或執行者，得羈押之，刑事訴訟法第101條
    第1項第3款定有明文。惟執行羈押後有無繼續之必要，仍許
    由法院斟酌訴訟進行程度及其他一切情事而為認定（最高法
    院46年度台抗字第6號判例意旨參照）。次按司法院大法官
    會議釋字第665號解釋，並非直接宣告刑事訴訟法第101條第
    1項第3款之規定違憲，其解釋理由書明載：「刑事訴訟法第
    101條第1項第3款規定之羈押，係因被告所犯為死刑、無期
    徒刑或最輕本刑為5年以上有期徒刑之罪者，其可預期判決
    之刑度既重，該被告為規避刑罰之執行而妨礙追訴、審判程
    序進行之可能性增加，國家刑罰權有難以實現之危險，該規
    定旨在確保訴訟程序順利進行，使國家刑罰權得以實現，以
    維持重大之社會秩序及增進重大之公共利益，其目的洵屬正
    當。又基於憲法保障人民身體自由之意旨，被告犯上開條款
    之罪嫌疑重大者，仍應有相當理由認為其有逃亡、湮滅、偽
    造、變造證據或勾串共犯或證人等之虞，法院斟酌命該被告
    具保、責付或限制住居等侵害較小之手段，均不足以確保追
    訴、審判或執行程序之順利進行，始符合該條款規定，非予
    羈押，顯難進行追訴、審判或執行之要件，此際羈押乃為維
    持刑事司法權有效行使之最後必要手段，於此範圍內，尚未
    逾越憲法第23條規定之比例原則，符合本院釋字第392號、
    第653號、第654號解釋意旨，與憲法第8條保障人民身體自
    由及第16條保障人民訴訟權之意旨，尚無違背。」依上開大
    法官解釋及理由書內容，可知其並非單純宣告刑事訴訟法第
    101條第1項第3款重罪羈押原因係屬違憲，而係要求附加考
    量被告除犯重罪外，是否有相當理由認為其有逃亡、湮滅、
    偽造、變造證據或勾串共犯或證人等之虞。
四、經查：本件抗告人經原審法院認為其因違反貪污治罪條例案
    件，犯罪嫌疑重大，有刑事訴訟法第101條第1項第3款之情
    形，非予羈押顯難進行審判執行，於民國98年6月29日執行
    羈押，並於98年9月29、11月29日延長羈押在案。抗告人雖
    指其不僅「無逃亡之事實」，且卷內相關資料亦不足顯示抗
    告人有「逃亡之虞」，原審法院更未說明憑何「具體個案之
    情況事實」足認抗告人有意逃避，惟：抗告人甲○○涉犯貪
    污治罪條例之罪，犯罪嫌疑重大，且所犯為最輕本刑5年以
    上有期徒刑之罪，符合刑事訴訟法第101條第1項第3款之法
    定羈押原因，原審法院係以抗告人有刑事訴訟法第101條第1
    項第3款及伴同重罪羈押之逃亡之虞而延長羈押，並非僅以
    重罪為羈押之原因。而抗告人前雖至調查局接受約談，惟其
    係偵查階段，與嗣後之審理、執行階段無涉，抗告人經起訴
    及審理後，因所犯係重罪，其規避刑罰執行之可能性增加，
    仍有逃亡之虞，為保全刑事訴訟程序之進行，故有續行羈押
    之必要。原審裁定予以延長羈押，本院經核於法尚無不合，
    至於抗告意旨另稱家庭經濟每況愈下，須返家處理云云，則
    非法定停止羈押事由，併此敘明。本件抗告人之抗告為無理
    由，應予駁回。
五、據上論結，應依刑事訴訟法第412條，裁定如主文。
中    華    民    國    99    年    2     月    10    日
            刑事第十庭    審判長法  官  林  照  明
                                法  官  郭  瑞  祥
                                法  官  林  欽  章
以上正本證明與原本無異。
不得再抗告。
                                書記官  卓  佳  儀
中    華    民    國    99    年    2     月    10    日

司法院資訊處製作；財團法人民間司法改革基金會備份。
